【裁判字號】    97,裁,21
【裁判日期】    970110
【裁判案由】    訴訟救助
【裁判全文】
最  高  行  政  法  院  裁  定
                                     97年度裁字第00021號
抗  告  人  甲○○原名張金雲.
上列抗告人與相對人勞工保險局間勞保事件，聲請訴訟救助，對
於中華民國96年10月29日臺北高等行政法院96年度救字第20號裁
定提起抗告，本院裁定如下︰
    主  文
抗告駁回。
抗告訴訟費用由抗告人負擔。
    理  由
一、按抗告法院認抗告為不合法或無理由者，應為駁回抗告之裁
    定。
二、抗告意旨略謂：1.抗告人與共同生活親屬基本生活之需要，
    以民國95年抗告人實際收入狀況為「零」元來看，每人每月
    可動之金額遠低於每人每月於臺北市新臺幣（下同）14,881
    元臺北縣9,210元的規定。2.抗告人95年利息僅1,773元，裁
    定理由竟以「達」字來表述，顯見「誇大其詞」。由於景氣
    問題利率皆低於3%以下，因追查當時利率不易故以訴訟利率
    5%來換算，本金35,460元，此金額遠低於每人每年於臺北市
    150,000元臺北縣55,000元的規定。3.法官可聲調並查證抗
    告人所言信貸60萬元，竟不查證事實，僅以書面採「所見即
    所得」的態度來裁判案件，故再提據土地登記謄本、建物登
    記謄本等證據，證實抗告人所言非假，貸款筆數3筆共計2,9
    40,000元。4.房屋已是20年舊屋，以會計記帳原則應提折舊
    金額，裁定理由並未列入考量顯然欠缺公平。且市價之計算
    又未依會計記帳原則重估，僅以個人主觀認定又未詳述計算
    方式，即列為裁定理由，顯然難令人心服。綜上，抗告人所
    提訴訟之起因為公務機關違法致使侵害抗告人應受憲法保障
    之權益，非抗告人為自私取利而為之不正當行為，原裁定亦
    證提訟有理。殊不知，法院認定抗告人資力時竟未斟酌上情
    ，顯然違法裁定，再據社會救助法之資格認定，抗告人所提
    證據足以證實無資力，怎奈法官裁定又以「自難採信」，抗
    告人對此應查證而不查證之作為更是不服，再顯裁定駁回為
    無理由，爰請求廢棄原裁定云云。
三、按當事人無資力支出訴訟費用者，依行政訴訟法第101條之
    規定，行政法院固應依聲請，以裁定准予訴訟救助，惟此項
    請求救助之事由，依同法第102條第2項及第176條準用民事
    訴訟法第284條之規定，應提出能即時調查之證據以釋明之
    。是法院調查聲請人是否無資力支出訴訟費用，專就聲請人
    提出之證據為之，倘法院就聲請人提出之證據，未能信其無
    資力支出訴訟費用之主張為真實，即應將其聲請駁回。本件
    原裁定以抗告人主張其為無資力者，固據提出95年綜合所得
    稅各類所得資料清單、財產歸屬資料清單及兆豐國際商業銀
    行貸款利息收據以為證。惟參諸上開書證，抗告人95年度自
    兆豐國際商業銀行股份有限公司土城分公司獲得利息之給付
    即達1,773元，則其存款本金數額自高於上開金額；又其名
    下擁有坐落臺北縣土城市之房地產，現值雖僅有1,834,300
    元，惟市價應非僅止於此；另其雖提出銀行貸款利息收據顯
    示92年9月26日其尚繳付本利計9,793元，之後貸款本金剩餘
    968,573元。則以抗告人上開資產清償所負債務，仍有餘裕
    ，抗告人顯非窘於生活之無資力者。另其主張其尚有信用貸
    款60萬元，則乏可供即時調查之證據，自難採信。是以，抗
    告人非無資力支出訴訟費用者，其聲請即屬無從准許，因將
    抗告人之聲請駁回，經核於法並無違背。抗告論旨，無非係
    對原審審酌其非無資力支出訴訟費用之事實，任意指摘原裁
    定為不當，而未指及原裁定有如何違背法令情事，其抗告難
    謂有理由，應予駁回。
四、依行政訴訟法第104條、民事訴訟法第95條、第78條，裁定
    如主文。
中    華    民    國    97    年    1     月    10    日
                    最高行政法院第四庭
                        審判長法官  鍾  耀  光
                              法官  姜  仁  脩
                              法官  王  德  麟
                              法官  黃  清  光
                              法官  吳  慧  娟
以  上  正  本  證  明  與  原  本  無  異
中    華    民    國    97    年    1     月    10    日
                              書記官  王  史  民


司法院資訊處製作；財團法人民間司法改革基金會備份。
